【裁判字號】    97,交易,248
【裁判日期】    971230
【裁判案由】    公共危險
【裁判全文】
臺灣臺中地方法院刑事判決             97年度交易字第248號
公  訴  人  臺灣臺中地方法院檢察署檢察官
被      告  戊○○
選任辯護人  黃翎芳律師
            陳佩吟律師
上列被告因公共危險案件，經檢察官提起公訴（97年度偵字第29
42號），本院判決如下：
    主    文
戊○○無罪。
    理    由
壹、證據能力部分：
    被告以外之人於審判外之陳述，雖不符前4條之規定，而經
    當事人於審判程序同意作為證據，法院審酌該言詞陳述或書
    面陳述作成時之情況，認為適當者，亦得為證據；當事人、
    代理人或辯護人於法院調查證據時，知有第159條第1項不得
    為證據之情形，而未於言詞辯論終結前聲明異議者，視為有
    前項之同意，刑事訴訟法第159條之5定有明文。本案下列引
    為證據之證人陳述及書證，被告、辯護人及檢察官於本院審
    理中均不爭執其證據能力，且以之作為證據並無不當，依上
    揭法條之規定，自均有證據能力。
貳、實體方面：
一、公訴意旨略以：被告戊○○於民國96年11月16日之某時，在
    某地飲用酒類後，已達不能安全駕駛動力交通工具之狀態，
    竟仍於同日下午6時20分許，從臺中縣后里鄉○里村○○路
    458號家中，騎乘車牌號碼M2Y-583重型機車上路，欲至臺中
    縣大甲鎮中華大學夜間部上課，於同日18時40分許，行經臺
    中縣外埔鄉○○村○○路與七支巷口時，因酒後注意力降低
    ，不慎與甲○○騎乘之車牌號碼NNY-053號重型機車發生碰
    撞之交通事故。嗣經警據報前往處理，將其緊急送往臺中縣
    大甲鎮光田綜合醫院大甲分院急診室診治，並委請院方對戊
    ○○施以抽血檢驗，測得其血液中酒精含量達0.2749mg ％
    ，經換算呼氣酒精濃度值為每公升1.37毫克，而查悉上情，
    因認被告戊○○涉犯刑法第185條之3之公共危險罪嫌等語
    。
二、按犯罪事實應依證據認定之，無證據不得認定犯罪事實；不
    能證明被告犯罪或其行為不罰者，應諭知無罪之判決，刑事
    訴訟法第154條第2項、第301條第1項分別定有明文。又事實
    之認定，應憑證據，如未能發現相當證據，或證據不足以證
    明，自不能以推測或擬制之方法，以為裁判基礎。且認定犯
    罪事實所憑之證據，雖不以直接證據為限，間接證據亦包括
    在內；然而無論直接或間接證據，其為訴訟上之證明，須於
    通常一般之人均不致有所懷疑，而得確信其為真實之程度者
    ，始得據為有罪之認定，最高法院40年臺上字第86號及76年
    臺上字第4986號分別著有判例可資參照。再刑事訴訟法第16
    1條已於91年2月8日修正公布，修正後同條第1項規定：檢察
    官就被告犯罪事實，應負舉證責任，並指出證明之方法。因
    此，檢察官對於起訴之犯罪事實，應負提出證據及說服之實
    質舉證責任。倘其所提出之證據，不足為被告有罪之積極證
    明，或其闡明之證明方法，無從說服法官以形成被告有罪之
    心證，基於無罪推定之原則，自應為被告無罪判決之諭知（
    最高法院92年臺上字第128號判例意旨參照）。
三、本件公訴人認被告戊○○涉有上開罪嫌，係以 (一)光田綜
    合醫院大甲分院出具之藥物濃度檢查報告表1紙、道路交通
    事故現場圖、道路交通事故調查報告表 (一)、(二)、刑法
    第185條之3案件測試觀察紀錄表、臺中縣警察局舉發違反道
    路交通管理事件通知單、道路交通事故調查報告表、交通事
    故現場照片12張。(二)當日於光田綜合醫院大甲分院現場急
    救處理之醫師己○○、醫檢師丙○○，均於偵查中證稱，當
    日醫院處理被告戊○○之標準程序，並無出錯之情形發生；
    且當日下午僅有被告此一件急救案例，醫師、醫檢師亦無其
    他可能混淆之情形發生，此有醫師、醫檢師偵查中之筆錄附
    卷可稽等，為其論據。
四、訊據被告戊○○固對於上揭時地騎乘機車發生車禍後，被緊
    急送往臺中縣大甲鎮光田綜合醫院大甲分院急診室診治，並
    經該醫院人員對被告施以抽血檢驗等事實坦承不諱，惟堅決
    否認有何服用酒類，不能安全駕駛動力交通工具而駕駛犯行
    ，辯稱：伊當日並未飲酒等語。經查：
(一)被告確有於上揭時地騎乘機車發生車禍後，被緊急送往臺中
    縣大甲鎮光田綜合醫院大甲分院急診室診治，並經該醫院人
    員對被告施以抽血檢驗等節，業據被告自承不諱，核與證人
    甲○○於警詢中、證人丙○○、丁○○於審理中證述情節相
    符，並有道路交通事故現場圖、道路交通事故調查報告表 (
    一)、(二)、現場照片、光田綜合醫院病歷等件在卷可稽，
    已足認定。又被告經送至光田綜合醫院大甲分院後，光田綜
    合醫院大甲分院人員對被告執行血中酒精濃度檢驗，抽血前
    先以75% 酒棉消毒採檢部位，且當時採用之酒精濃度測定方
    法為「使用酒精去氫 (ADH)催化乙醇 (酒精)氧化成乙醛
    ，反應過程產生顏色變化 (吸光度改變)換算出酒精濃度」
    ，嗣檢測報告上記載之結果值為0.2749g%(換算成呼氣酒精
    濃度為0.2749×5=1.3745毫克)等節，亦經證人丙○○、丁
    ○○於審理中證述在卷，並有光田綜合醫院大甲分院出具之
    檢查報告單1張及函文2份在卷可憑 (見本院卷第17及78、14
    4頁)，亦足認定。
(二)被告於警詢及偵審中一再供陳：車禍發生前伊並未飲酒，伊
    並未酒後駕車等語。且光田綜合醫院大甲分院病歷及救護紀
    錄亦均記載96年11月16日被告被送至光田醫院大甲分院時意
    識清楚等語 (見偵卷第9頁、第11頁)。又證人己○○於偵
    查中證稱：96年1月16日伊為被告急診診療時，被告滿臉都
    是血，印象中只有聞到血的味道，沒有聞到酒的味道等語 (
    見偵卷第44頁)。證人丙○○於偵查中證稱：當天伊是隨
    救護車去現場的護士，伊有戴口罩，且只是想儘快將病人送
    回急診室，且是很久前，所以對於被告當時是否有酒味乙節
    沒有特別印象，但當時被告意識清楚，還可以走，並且站起
    身來走到救護車裏面等語 (見偵卷第45頁)；於審理中結證
    ：「.. 本案病患當時有無酒味我忘了。」、「印象中下車
    時，病患好像急著要找東西，我有問他要找什麼，他有說他
    要找眼鏡，之後就帶病患上車，當時病患還可以走路，是他
    自己走上救護車。」、「 (當時被告意識是否清楚？)清楚
    ，問他他都可以回答。」、「 (依照你與病患相處情形，你
    覺得他有無喝酒或酒醉情形？)沒有辦法感覺，但我問他，
    他都可以回答。」等語。證人即光田醫院大甲分院救護車
    司機於偵查中證稱：因為伊有戴口罩，所以沒有聞到被告有
    酒味等語 (見偵卷第46頁)。證人乙○○於審理中結證稱
    ：「 (去年 (即96年)11 月16日從事何職？)開救護車，我
    當天有送一個病人從光田醫院到榮總，那個人長相我忘記了
    ，因為當時病患車禍頭是腫的，轉診的時間是晚上，正確時
    間忘記了。」、「 ( 就你印象中，當天那位病患，有無酒
    味散發出來？)執行救護時戴著口罩，所以我不清楚，我戴
    的口罩是普通的口罩，且我與病患沒有靠的很近，那天是病
    患自己要轉院，所以沒有其他護士陪同。」等語。再者，本
    件警察製作之刑法第185條之3查獲後測試、觀察職務報告，
    就觀察結果部分係記載：駕駛過程因「發生車禍」原因，顯
    然無法正常駕駛，有該職務報告1份在卷可按 (見警卷)。又
    證人即案發後先趕至現場處理之警員謝文雄、劉廷裕因負責
    交通管制未靠近被告，故不知被告身上有無酒味，嗣警察董
    永得及蕭方盟趕至現場時，被告已送醫診治，之後警察董永
    得即前往光田醫院委託醫院抽血檢測，未與被告碰面，故亦
    不知被告有無酒味等節，亦有職務報告1份在卷可憑 (見警
    卷)。此外，被告於96年11月16日自光田綜合醫院大甲分院
    改至臺中榮民總醫院就診時，當時臺中榮民總醫院之病歷記
    載並未提及是否有聞到酒味，亦無酒精濃度報告，此有臺中
    榮民總醫院函1份在卷可參 (見本院卷第38頁)。準此，依據
    上開證人證述情節及職務報告內容，被告是否確有「服用酒
    類，不能安全駕駛動力交通工具而駕駛」情事，即非無疑。
(三)又本件經本院送請法務部法醫研究所鑑定結果，認：(一)被
    告於送醫抽血經酵素比色法檢測得酒精濃度高達274.9mg%，
    已達高度酩酊醉意，惟其它旁證包括工作正常作息、上課途
    中及醫護人員並無確認被告確有飲酒之佐證事跡。(二)醫學
    上檢驗可分篩檢及確認之檢驗方法，國外先進國家並不以酵
    素比色法為酒精檢驗結果為確認之檢驗結果，而應再以進一
    步進行頂空氣相層析檢測法，再行確認為審判之依據。(三)
    被告以酵素比色法 (ADH)測得酒精0.2749g%，無法視為最後
    檢驗之確認結果。一般以0.2749g%應已達高度酩酊醉意，應
    已無法正常行為、行走能力，以急診主治醫師無法分辨被告
    有喝酒等，且意識觀察尚清醒 (滿分)之狀況，應無符合被
    告當時已達0.2749g%之血中酒精濃度等語，亦有法務部法醫
    研究所鑑定書1份在卷可憑 (見本院卷第161-166頁)。從而
    ，本件即難僅憑光田綜合醫院大甲分院出具之酒精濃度檢測
    報告，遽為被告有罪之認定。此外，復查無其他積極事證足
    認被告確有檢察官起訴之上揭「服用酒類，不能安全駕駛動
    力交通工具而駕駛」犯行，揆諸首開說明，本件既尚不足以
    證明被告犯罪，即應為其無罪之諭知，以免冤抑。
據上論斷，應依刑事訴訟法第301條第1項，判決如主文。
中    華    民    國    97    年    12    月    30    日
                  刑事第十七庭  法  官  江奇峰
以上正本證明與原本無異。
如不服本判決應於收受判決後10日內向本院提出上訴書狀，並應
敘述具體理由；其未敘述上訴理由者，應於上訴期間屆滿後20日
內向本院補提理由書（均須按他造當事人之人數附繕本）「切勿
逕送上級法院」。
                                書記官  江慧貞
中    華    民    國    97    年    12    月    30    日


司法院資訊處製作；財團法人民間司法改革基金會備份。
